【裁判字號】    98,交聲,3517
【裁判日期】    980915
【裁判案由】    聲明異議
【裁判全文】
臺灣臺中地方法院交通事件裁定        98年度交聲字第3517號
原處分機關  交通部公路總局臺中區監理所豐原監理站
異 議 人即
受 處 分人  甲○○
上列受處分人因違反道路交通管理處罰條例案件，對於交通部公
路總局臺中區監理所豐原監理站民國九十八年九月三日所為之裁
決（豐監稽違字第裁六三─ＨＤ0000000號裁決書），聲
明異議，本院裁定如下：
    主  文
原處分關於吊扣汽車駕駛執照拾貳個月部分撤銷。
甲○○自用小客車駕駛人駕駛汽車，經測試檢定酒精濃度超過規
定標準，吊扣小型車普通駕駛執照壹年。
    理  由
一、原處分機關略以：異議人即受處分人（下稱受處分人）甲○
    ○駕駛車牌號碼ＨＤ─五○三二號自用小客車，於九十八年
    八月三十日零時五分許，在臺中縣外埔鄉○○路段，因「酒
    後駕車，經呼氣酒精濃度每公升○‧三八毫克」違規，為臺
    中縣警察局大甲分局員警掣開中縣警交字第ＨＤ00000
    00號違反道路交通管理事件舉發通知單舉發。受處分人於
    前揭時間、地點被舉發違規事實，係違反道路交通管理處罰
    條例第三十五條第一項第一款規定，本站遂於九十八年九月
    三日以豐監稽違字第裁六三─ＨＤ0000000號裁決書
    ，裁處受處分人罰鍰新臺幣（下同）一萬九千五百元，吊扣
    汽車駕駛執照十二個月及施以道安講習（罰鍰已繳）等語。
二、本件受處分人甲○○異議意旨略以：本人因駕駛自小客車被
    吊扣普通大貨車駕照為裁罰不當，且有違行政程序法第七條
    ，請求撤銷原處分關於吊扣普通大貨車駕照一年部分等語。
三、按汽車駕駛人，駕駛汽車經測試檢定有酒精濃度超過規定標
    準者，處新臺幣一萬五千元以上六萬元以下罰鍰，並當場移
    置保管其車輛及吊扣其駕駛執照一年，因而肇事致人受傷者
    ，並吊扣駕駛執照二年；汽車駕駛人有飲用酒類後其吐氣所
    含酒精濃度超過每公升零點二五毫克以上者，不得駕車，道
    路交通管理處罰條例第三十五條第一項第一款及道路交通安
    全規則第一百十四條第二款分別定有明文。
四、經查：
（一）本件受處分人甲○○於九十八年八月三日零時五分許，酒
      後駕駛車牌號碼ＨＤ－五○三二號自用小客車，在臺中縣
      外埔鄉○○路段，經警攔查，測得酒後吐氣所含酒精濃度
      達每公升○‧三八毫克等情，除有臺中縣警察局中縣警交
      字第ＨＤ0000000號舉發違反道路交通管理事件通
      知單及交通部公路總局臺中區監理所豐原監理站豐監稽違
      字第裁六三─ＨＤ0000000號裁決書各一紙附卷可
      稽，並為受處分人所不否認，是受處分人違反道路交通管
      理處罰條例第三十五條第一項第一款規定之事實明確，應
      堪認定。
（二）惟按道路交通管理處罰條例第六十八條業於九十四年十二
      月十四日修正，並自九十五年三月一日施行，修正前之道
      路交通管理處罰條例第六十八條規定：「汽車駕駛人，因
      違反本條例及道路交通安全規則之規定，受吊扣或吊銷駕
      駛執照處分時，吊扣或吊銷其持有各級車類之駕駛執照。
      」，而修正後之道路交通管理處罰條例第六十八條規定：
      「汽車駕駛人，因違反本條例及道路交通安全規則之規定
      ，受吊銷駕駛執照處分時，吊銷其持有各級車類之駕駛執
      照。」，考其修正理由乃因舊法將違法或違規駕駛人所持
      有各級車類之駕駛執照一併吊扣或吊銷失之苛酷，影響人
      民工作及生活甚鉅，故為上開修正。是依前開修正後道路
      交通管理處罰條例第六十八條之規定，受吊扣駕駛執照處
      分時，不再吊扣其持有各級車類之駕駛執照，僅於受吊銷
      駕駛執照處分時，始吊銷其持有各級車類之駕駛執照，而
      限縮原條文之適用範圍，此觀之上開立法理由及立法經過
      至明（臺灣高等法院臺中分院九十六年度交抗字第一三六
      、六四八號裁定意旨參照）。而本件違規行為係發生於九
      十八年八月三十日，自應依修正後之道路交通管理處罰條
      例第六十八條裁處。按修正後道路交通管理處罰條例第六
      十八條之規定，既將「吊扣」二字刪除，是依前揭說明，
      駕駛人受吊扣駕駛執照處分時，不再吊扣其持有各級車類
      之駕駛執照，故原處分機關於作成吊扣駕駛執照處分時，
      應就行為人所應吊扣之駕駛執照種類明確指示，始符合依
      法行政原則。而查，受處分人甲○○係駕駛自用小客車違
      規，此有臺中縣警察局中縣警交字第ＨＤ0000000
      號舉發違反道路交通管理事件通知單一紙附卷可憑，是依
      前揭說明，受處分人依法所受之處分應為限制其駕駛自用
      小客車之權利，即吊扣其小型車普通駕駛執照。至於公路
      機關因汽車駕駛人取得高一級車類之駕駛資格者，應換發
      駕駛執照，並准其駕駛較低級車類之車輛，且於現行實務
      上基於一人一照原則僅逐級核給汽車駕駛執照一張，致持
      有較高級車類之駕駛執照者，因駕駛較低級車類違規時，
      須吊扣較低級車類之駕駛執照時，產生技術層面之困難，
      惟行政機關本應時時因應法令之變更，而精進其行政執行
      成效（如改以在駕駛執照背頁上或監理電腦系統內執行註
      記吊扣作業之方式執行），要不得因無駕駛執照可供吊扣
      執行之困難，為求行政上之便利，反棄相關法令於不顧，
      甚或逾越比例原則，逕行吊扣其持有各級車類之駕駛執照
      （臺灣高等法院九十七年法律座談會決議亦同此見解）。
      是此技術層面之問題，要難據為原處分合法之理由。至於
      受處分人因本件違規而受裁處罰鍰一萬九千五百元及施以
      道安講習部分，受處分人未就此部分聲明異議，本院自無
      庸另為裁處，併予敘明。
五、綜上所述，原處分機關關於吊扣受處分人汽車駕駛執照十二
    個月之處分，僅能吊扣受處分人之小型車普通駕駛執照，不
    得代以吊扣其大貨車普通駕駛執照，原處分機關未審酌及此
    ，逕為吊扣受處分人之大貨車普通駕駛執照十二個月，即難
    認為允當；從而，本件異議為有理由，爰撤銷原處分，並改
    諭知如主文第二項所示之處罰。
六、據上論斷，應依道路交通管理處罰條例第八十七條第二項，
    道路交通案件處理辦法第二十條，裁定如主文。
中    華    民    國    98    年    9     月    15   日
           臺灣臺中地方法院交通法庭
                             法  官 許金樹
以上正本證明與原本無異。
如不服本裁定，應於收受送達後5日內向本院提出抗告狀。（應
附繕本）
                             書記官 王崑煜
中    華    民    國    98    年    9     月    15    日


司法院資訊處製作；財團法人民間司法改革基金會備份。
